臺灣高等法院刑事判決
111年度上易字第1718號
上  訴  人  臺灣桃園地方檢察署檢察官  
被      告  吳采妮





上列上訴人因被告違反毒品危害防制條例案件，不服臺灣桃園地
方法院111年度審易字第1094號，中華民國111年7月28日第一審
判決（起訴案號：臺灣桃園地方檢察署111年度偵字第15044號）
，提起上訴，本院判決如下：
    主  文
原判決撤銷，發回臺灣桃園地方法院。
    理  由
一、公訴意旨略以：被告吳采妮明知海洛因為毒品危害防制條例
    第2條第2項第1款規定之第一級毒品，非經許可不得持有，
    竟基於持有第一級毒品之犯意，於民國109年7月4日晚間9時
    許，在桃園市八德區長興路38巷附近，自真實姓名年籍不詳
    ，綽號「達兄」之人，以新臺幣5萬5,000元購得海洛因1包
    。嗣於109年7月4日晚間9時30分許，在桃園市八德區中山路
    及豐德路口為警查獲，並扣得海洛因1包（淨重14.54公克，
    純質淨重0.15公克）。因認被告涉犯毒品危害防制條例第11
    條第1項之持有第一級毒品罪嫌等語。
二、原審判決意旨略以：被告於109年7月2日凌晨某時許，在桃
    園市桃園區桃鶯路某友人住處內，施用甲基安非他命，嗣於
    109年7月4日晚間為警查獲，並扣得上開海洛因1包，被告坦
    承海洛因係其所有，雖被告尿液檢驗結果呈可待因、嗎啡陰
    性反應，惟據被告偵訊時陳稱：扣案的毒品施用剩下的，伊
    最近一次施用海洛因是在遭查獲（即109年7月4日）之上週
    等語，且被告因施用甲基安非他命，經原審法院裁定送觀察
    、勒戒後，因認無繼續施用毒品之傾向，於111年5月26日釋
    放出所，並經臺灣桃園地方檢察署檢察官以111年度毒偵字
    第1622號、111年度毒偵緝字第809號、第810號為不起訴處
    分確定。而被告持有供施用之第一級毒品海洛因數量不多，
    亦無其他證據證明是被告用以販賣或轉讓，可認扣案之海洛
    因係被告於觀察勒戒前，預備施用或施用後所剩餘，則被告
    持有海洛因之行為，應為前開觀察勒戒之裁定效力所及，因
    認檢察官就被告持有第一級毒品海洛因提起公訴，屬起訴之
    程序違背規定，依刑事訴訟法第303條第1款、第307條規定
    ，不經言詞辯論逕為不受理之判決，另諭知扣案之第一級毒
    品海洛因（含包裝袋1只）沒收銷燬。
三、經查：
　㈠被告於109年7月2日凌晨某時許，在桃園市桃園區桃鶯路某友
    人住處內，施用甲基安非他命1次，嗣於109年7月4日晚間為
    警查獲，扣得海洛因1包（含包裝袋1只，毛重16.16公克，
    淨重14.54公克，純質淨重0.15公克），並於109年7月4日22
    時50分許，經採集尿液檢體送驗（檢體編號：K-0000000）
    ，檢驗結果呈現安非他命、甲基安非他命陽性反應，被告就
    其施用第二級毒品犯行，經原審法院以109年度毒聲字第480
    號裁定送觀察、勒戒，嗣於111年5月26日認無繼續施用之傾
    向釋放出所，並經檢察官以111年度毒偵字第1622號、111年
    度毒偵緝字第809號、第810號處分不起訴等情，業據被告供
    承在卷，且有桃園市政府警察局八德分局搜索扣押筆錄、扣
    押物品目錄表、扣押物品收據、被採尿人尿液暨毒品真實姓
    名與編號對照表、台灣檢驗科技股份有限公司109年7月16日
    編號UL/2020/00000000號濫用藥物檢驗報告（尿液檢體編號
    ：K-0000000、毒品檢體編號：DK-0000000）、法務部調查
    局濫用藥物實驗室109年8月21日調科壹字第10923014260號
    鑑定書（檢體編號：DK-0000000）、現場照片6張、前開不
    起訴處分書及本院被告前案紀錄表在卷可稽，堪認確實。
　㈡按施用行為而持有毒品之行為，為不同之犯罪型態，而有不
    同之法律評價，故持有低度行為之吸收關係，以高、低度行
    為之間具有垂直關係者為限，亦即施用行為與因施用而持有
    之間，始有各自之吸收關係可言，非可任意擴張至其他同具
    持有關係之他罪犯行（最高法院98年度台上字第4336號判決
    意旨參照）。另刑法於95年7月1日修正施行後，已廢除連續
    犯之規定，就行為人施用毒品犯罪原則上採一罪一罰，則行
    為人一次購入多量或多包毒品分次或分包施用時，其施用當
    下所持有毒品之低度行為，固經該次施用之高度行為所吸收
    ，然未經施用之其餘毒品，應視其持有之目的而論以刑責，
    除明顯可認係當次施用所剩餘殘渣，或依一般經驗可認係行
    為人將於密接時地接續完成同一施用犯行所餘合理數量之毒
    品外，尚難僅因行為人確有一次施用犯行，即認其持有全部
    毒品行為均屬低度行為而被吸收。
　㈢本案被告為警查獲持有本案第一級毒品海洛因時，距其施用
    第二級毒品甲基安非他命完畢時間已逾1日，又參之被告上
    開尿液檢驗結果呈可待因、嗎啡陰性反應，所涉施用第一級
    毒品罪嫌，亦經檢察官以109年度毒偵字第4205號處分不起
    訴，而所查獲之第一級毒品，數量非微，尚難謂係供當次施
    用行為所持有，而應另視其持有之目的而論以刑責，縱被告
    持有該等毒品係為供下次施用時使用，該持有毒品之行為亦
    僅應評價受另案獨立之施用行為所吸收。原審認被告持有第
    一級毒品均為單次施用第二級毒品犯行所吸收，有適用法則
    不當之違誤，尚有未洽。檢察官上訴意旨指原審所為不受理
    判決不當，非無理由，為兼顧當事人之審級利益，爰不經言
    詞辯論，由本院撤銷原判決，發回原審另為適法之查明及處
    理。
四、應依刑事訴訟法第369條第1項但書、第372條，判決如主文
    。
本案經檢察官吳怡蒨提起公訴，檢察官董諭提起上訴。
中　　華　　民　　國　　111 　年　　11　　月　　30　　日
                  刑事第八庭  審判長法　官  陳世宗
                                    法　官  呂寧莉
                                    法　官  林呈樵
以上正本證明與原本無異。
不得上訴。
                                    書記官　謝雪紅
中　　華　　民　　國　　111 　年　　11　　月　　30　　日